臺灣彰化地方法院刑事判決　　　　　　　　　　　　九十一年度訴字第一一一八號
　　公　訴　人　臺灣彰化地方法院檢察署檢察官
　　被　　　告　甲○○
右列被告因公共危險案件，經檢察官提起公訴（九十一年度偵字第二六六七號），本
院判決如左：
        主  文
甲○○放火燒燬他人所有如附表所示之物，致生公共危險，處有期徒刑壹年陸月。緩
刑肆年。
        事  實
一、甲○○於民國九十一年三月二十四日凌晨二時許，與男友丁○○發生爭吵後，因
    一時氣憤，竟於同日中午十二時五十分許，在其與丁○○共居、由丁○○向乙○○承租之位於彰化縣溪湖鎮○○里○○路七五八巷七號居處（該屋左右即東、西
    方均有相連之住宅），乘丁○○不在上開房屋內之際，基於放火燒燬他人及自己
    所有之物致生公共危險之故意，接續在上址居所內如附表所示一樓至三樓之地點
    ，以不知情之丁○○所有打火機一個（未扣案），引燃其先前購買、閱後留存之
    報紙（未扣案）後，將上開由打火機點燃報紙之火源，丟置在前開如附表所示之
    地點，燒燬前揭處所如附表所示丁○○、乙○○所有之物品及其自己所有如附表
    所示之物（起訴書將附表編號二、三所示甲○○所有之彈簧床二個、棉被二件、
    附表編號四所示之垃圾桶一個、空塑膠袋等雜物，誤為係丁○○所有；並將附表
    編號五所示之乙○○所有之竹蓆誤載為丁○○所有），因而引發起火燃燒（一、
    二、三樓均有火煙產生，其中附表編號三受燒最為嚴重，該處南側水泥牆大部分
    面積均有火流燻燒之痕跡，且屋內起火燃燒之際，電源尚通電中，屋內並有瓦斯
    及一桶汽油），嚴重影響兩旁住戶居家財物及建築物之安全，致生公共危險，旋
    經據報及時趕赴現場之消防人員將火勢撲滅，始未造成更大災害。嗣因見到甲○○放火離去之鄰人告知警方上情，並於同日晚間甲○○返回上址居處查看之際，
    為鄰居發現報警而查獲。
二、案經彰化縣警察局溪湖分局報請臺灣彰化地方法院檢察署檢察官偵查起訴。
        理  由
一、訊據被告甲○○對於右揭事實坦承不諱，核與證人即被害人丁○○、乙○○二人
    分別於警、偵訊及本院審理時證述之情節相符。又前開彰化縣溪湖鎮○○里○○
    路七五八巷七號房屋，係在住宅區域內，現場東方與西方皆為連棟式排樓，有彰
    化縣消防局火災原因調查報告書所附之火災現場平面及物品配置圖一份在卷可稽
    ，被告在前開房屋如附表所示一至三樓之處，放火燒毀如附表所示他人及自己所
    有物品，因而引發起火燃燒，且前揭如附表所示物品，多係易因火燃燒而致火勢
    旺盛之物品（其中附表編號三之處受燒最為嚴重，南側水泥牆大部分面積均有火
    流燻燒之痕跡），該屋於被告放火之際，屋內電源尚通電中，消防隊員到達時明
    顯發現一、二、三樓均有火煙，搶救時有移動瓦斯及一桶汽油等情，有上開火災
    原因調查報告書所附「火災現場勘查紀錄及原因判斷」、「火災出動觀察紀錄」
    各一件在卷可憑，當足認火勢有波及鄰近他人房屋之危險，自是嚴重影響兩旁住
    戶居家財物及建築物之安全，即已達致生公共危險之程度。此外，復有房屋租賃
    契約書、彰化縣消防局火災原因調查報告書所附之現場照片十八幀、警方搜證拍
    攝之現場照片六張在卷可稽，本件事證明確，被告犯行洵堪認定。
二、按刑法上之放火罪，以行為人本乎放火燒燬特定物之故意而實施放火之行為，為
    其成立要件（最高法院九十年度台上字第七四九二號判決意旨參照）；且放火罪
    其直接被害法益為一般社會之公共安全，雖私人之財產法益亦同時受其侵害，但
    本罪係列入公共危險章內，自以社會公安之法益為重，故以一個放火行為燒燬多
    數「他人」之所有物，仍衹成立一罪，不得以所焚之他人物品人數，定其罪數（
    最高法院二十一年上字第三九一號判例意旨參見）；又放火罪原含有毀損性質在
    內，自無兼論毀損之餘地（參酌最高法院二十九年上字第二三八八號判例意旨）
    。故核被告所為，係犯刑法第一百七十五條第一項之放火燒燬住宅等以外之他人
    所有物罪及同法第一百七十五條第二項之放火燒燬住宅等以外之自己所有物罪。
    又公訴人雖未敘及被告放火燒燬被害人丁○○所有附表編號一所示之塑膠瓶十箱
    （一箱有一百二十個塑膠瓶）、放火燒燬被害人乙○○所有如附表編號三所示之
    衣櫥一個及放火燒燬被告自己所有衣服五套等物，致生公共危險之犯行，然上開
    被告放火燒燬被害人丁○○所有塑膠瓶十箱、放火燒燬被害人乙○○所有衣櫥等
    物之公共危險犯行，與起訴書所載放火燒毀被害人丁○○所有衣服等物之公共危
    險犯行間，具有單純一罪之關係；又被告放火燒燬自己所有物品之公共危險犯行
    ，與起訴書所載放火燒毀被害人丁○○所有衣服等物之公共危險犯行間，則有想
    像競合犯之裁判上一罪關係，均為起訴效力所及，本院自應併予審判，附此敘明
    。再被告利用同一機會，在時、地密接之情狀下，本於單一之放火故意，接續於
    如附表所示之地點放火，侵害社會公共安全之一法益，為接續犯；又被告以一放
    火行為，燒燬他人及自己所有之物，致生公共危險，觸犯前開二罪名，為想像競
    合犯，應依刑法第五十五條之規定，從一較重之刑法第一百七十五條第一項之放
    火燒燬住宅等以外之他人所有物罪處斷。爰審酌被告之素行、犯罪之動機、目的
    僅因與男友吵架一時氣憤即放火燒燬他人及自己所有之物，致生公共危險，為一
    己之故，漠視公共安全、手段非屬平和、被害人所受之損害程度，對社會治安、
    人命財產安全所生危害至鉅及犯罪後坦承犯行，且已賠償被害人乙○○之損失，
    被害人乙○○、丁○○均表示願意原諒被告之犯行（此據證人即被害人乙○○、
    丁○○二人分別於偵訊及本院審理時證述明確，並有和解書一份在卷可憑），態
    度尚屬良好等一切情狀，量處如主文所示之刑，以示懲儆。末查被告前未曾受有
    期徒刑以上刑之宣告，有臺灣彰化地方法院檢察署刑案資料查註紀錄表及臺灣高
    等法院被告全國前案紀錄表各一紙在卷可稽，其偶因一時失慮觸犯刑章，本院認
    被告經歷此偵審程序及罪刑之宣告，當知所警惕而應無再犯之虞，因認所宣告之
    刑，以暫不執行為適當，爰併予宣告緩刑四年，以啟自新。
三、至被告供以放火所用之打火機一個及報紙等物，均未扣案，且並非屬違禁物，其
    中打火機一個係被害人丁○○所有之物，並非被告所有之物，已據被告供明在卷
    ，且經證人丁○○證述屬實，核與沒收之要件不符；又供以點燃火源之報紙，雖
    係被告所有之物，惟已因供放火用而燒燬滅失，亦據被告陳明在卷，爰均不予宣
    告沒收，附予敘明。
據上論斷，應依刑事訴訟法第二百九十九條第一項前段，刑法第一百七十五條第一項
、第二項、第五十五條、第七十四條第一款，判決如主文。
本案經檢察官丙○○到庭執行職務
中      華      民      國    九十一    年     十一     月    二十五    日
                                臺灣彰化地方法院刑事第三庭
                                      法      官  李  雅  俐
右正本證明與原本無異。
如不服本判決，應於判決送達後十日內，向本院提出上訴狀（須附繕本）。
告訴人或被害人對於判決如有不服具備理由請求檢察官上訴者，其上訴期間之計算係
以檢察官收受判決正本之日期為準。
                                      法院書記官  陳  佳  宏
中      華      民      國    九十一    年     十二     月      二      日
附錄論罪科刑法條：
刑法第一百七十五條第一項、第二項：
放火燒燬前二條以外之他人所有物，致生公共危險者，處一年以上七年以下有期徒刑
。
放火燒燬前二條以外之自己所有物，致生公共危險者，處三年以下有期徒刑。
附表：
┌──┬─────────┬────────────┬─────────┐
│編號│    放火地點      │  燒燬之他人所有物品    │燒燬之自己（即邱念│
│    │                  ├───────┬────┤本）所有物品      │
│    │                  │  物品名稱    │所有權人│                  │
├──┼─────────┼───────┼────┼─────────┤
│一  │彰化縣溪湖鎮○○路│供以裝果汁販賣│丁○○。│無。              │
│    │七五八巷七號（以下│用之塑膠瓶共計│        │                  │
│    │簡稱該屋）內一樓前│計十箱（一箱有│        │    │
│    │房間中央處。      │一百二十個塑膠│        │                  │
│    │                  │瓶）。        │        │                  │
├──┼─────────┼───────┼────┼─────────┤
│二  │該屋內二樓後方臥室│無。          │        │彈簧床一個及小棉被│
│    │。                │              │        │一件。            │
├──┼─────────┼───────┼────┼─────────┤
│三  │該屋內二樓前方臥室│衣櫥一個。    │乙○○。│衣櫥內之衣服五套、│
│    │。                ├───────┼────┤彈簧床一個及棉被一│
│    │                  │衣櫥內之衣服五│丁○○。│件。              │
│    │                  │套。          │        │                  │
└──┴─────────┴───────┴────┴─────────┘
┌──┬─────────┬───────┬────┬─────────┐
│四  │該屋內三樓後房間中│無。          │        │垃圾桶一個、空塑膠│
│    │央地上雜物堆處。  │              │        │袋五包等雜物。    │
├──┼─────────┼───────┼────┼─────────┤
│五  │該屋內三樓後房間偏│竹蓆。        │乙○○。│無                │
│    │東南方處。        │              │        │                  │
└──┴─────────┴───────┴────┴─────────┘
